臺灣高等法院刑事判決　　　　　　　　　　　　九十一年度上更(一)字第七一四號
　　上　訴　人　臺灣桃園地方法院檢察署檢察官
　　上　訴　人
　　即　被　告　甲○○　男四十.
　　選任辯護人　黃虹霞律師
右上訴人因被告等偽造文書等案件，不服臺灣桃園地方法院八十五年度訴字第八七二
號，中華民國八十八年一月五日第一審判決（起訴案號：臺灣桃園地方法院檢察署八
十三年度偵字第四五四號、八十四年度偵字第一五六０二號；併案案號：臺灣桃園地
方法院檢察署八十七年度偵字第六六九號）提起上訴，經判決後，由最高法院發回更
審，本院判決如左：
    主      文
原判決關於甲○○部分撤銷。
甲○○共同連續行使偽造私文書，足以生損害於公眾及他人，處有期徒刑壹年貳月。
緩刑伍年。
檢察官之上訴駁回。
    事      實
一、甲○○為設於臺北市○○區○○街二十九巷十二號四樓海興記有限公司（以下簡
    稱海興記公司）、旗海開發有限公司（以下簡稱旗海公司）及鄭州路二十九巷十
    二號二樓其奇企業有限公司（以下簡稱其奇公司，負責人為陳麗貞）及大北門有
    限公司（以下簡稱大北門公司）之代表人或實際負責人，與信捷航空貨運承攬有
    限公司負責人姚兆中之從事進口報關業務之人（已歿，業經判決有罪確定），共
    同基於概括之犯意，自民國八十二年九月間起至八十四年三月九日止，連續多次
    由甲○○偽造如附表壹、貳（除附表貳進口報單號碼ＣＡ八四/四四０/三００、
    三０一、五九０、五九一、五九二號部分之外國商業發票外）所示之外國商業發
    發票之私文書，復於八十三年十一月一日、同年月七日、同年月十一日，三次由
    姚兆中私自將甲○○所進口之化妝品共計十一批（詳如附表參所示），盜用美宙
    公司（以下簡稱美宙公司，按冒用美宙公司部分甲○○不知情）及負責人朱文憲
    寄放於姚兆中處之大小章之印文於附表肆編號一至三所示之外國商業發票上，而
    偽造如附表肆編號一至三所示之十一張外國商業發票之私文書，偽以美宙企業有
    限公司名義進口，甲○○與姚兆中明知前開如附表壹、貳、參共計二十七批進口
    化妝品均有高價低報之不實情事，而竟仍由姚兆中登載於其業務上作成之進口報
    單（進口報單號碼詳如附表壹、貳、參所示）文書上，且持上開之外國偽造商業
    發票及進口報單向財政部關稅局報關且繳驗上開偽造之外國商業發票等證件，高
    價低報逃漏稅捐，足以生損害於海關對於關稅稽徵之正確性及各該開立商業發票
    之外國公司。
二、案經法務部調查局航業海員調查處及財政部臺北關稅局移送臺灣桃園地方法院檢
    察署檢察官偵查起訴。
    理      由
甲、程序部分
    查上訴期間為十日，自送達判決後起算，刑事訴訟法第三百四十九條前段定有明
    文。又對於檢察官之送達，應向承辦檢察官為之；承辦檢察官不在辦公處所時，
    向首席檢察官（檢察長）為之，同法第五十八條亦有明定。本件第一審於八十八
    年一月五日判決後，判決正本送達於第一審檢察官，送達證書上司法警察涂錦逢
    之戳印，記載為八十八年一月十九日送達予檢察官，而檢察官呂理銘之戳印，則
    記載為八十八年一月二十六日（見第一審卷第二宗第二五五頁），嗣檢察官呂理
    銘於八十八年二月三日亦提出上訴狀於第一審法院（見原審卷第十五頁），本院
    調查時，經證人涂錦逢到庭陳稱：「（你將判決書送給檢察官是比送達當事人晚
    幾天？）應該是七天以上。（你是送給檢察官還是送給檢察長？）檢察官。（送
    給檢察官的時候，他人是否在場？）在，因為只有檢察官在辦公室的門才會開，
    我才能送達」（見本院九十一年十一月十一日調查筆錄）。則本件檢察官收受送
    達判決正本之正確日期應為八十八年一月十九日，是其遲至八十八年二月三日始
    提出上訴狀於第一審法院，自非合法，且無從命其補正，其上訴應予駁回，合應
    敘明。
乙、實體部分
一、訊之被告甲○○，矢口否認有何與同案被告姚兆中共同行使右揭偽造文書等行為
    ，辯稱：當初交付予姚兆中之發票均為真正，並無偽造之情事，且未與姚兆中偽
    造進口報單，以達高價低報逃漏關稅之目的，會造成高價低報之結果完全是由姚
    兆中為達詐欺減少關稅，以自行獲取不法利益之目的，渠並無與姚兆中共同偽造
    發票、行使偽造發票之情事云云。辯護人辯護意旨略以：（一）、本件檢察官之
    上訴部分不合法，已經最高法院主動發回指摘在案。（二）、就原判決認定被告
    甲○○偽造原判決如附表壹、貳所示商業發票及為姚兆中所虛偽登載進口報單之
    共犯部分：１、被告甲○○否認有偽造原判決附表壹、貳所示商業發票之行為。
    ２、上開商業發票如有偽造行為，係姚兆中所為，被告甲○○事前不知情，蓋：
    本件進口貨物因係散裝併櫃進口，故除了少數商業發票係寄至被告之公司，由承
    攬報關業務之姚兆中或其公司人員至被告之公司收取商業發票憑以報關外，多數
    情形應係由姚兆中或其公司人員逕至運送人處代理被告之公司領取商業發票後憑
    以報關，被告或公司人員並未經手該商業發票，故不可能有偽造未經手之商業發
    票之問題；至於少數由姚兆中或其公司人員至被告公司收取之商業發票，被告亦
    無偽造文書行為，若有偽造文書行為之事實，係姚兆中所為，與被告無關。３、
    本件因時日久遠，經被告盡可能搜證整理結果，由左列說明及證據可以證明被告
    沒有偽造商業發票行為，也沒有為姚兆中制作不實進口報單高價低報共犯之行為
    ：（１）、進口報單係由姚兆中所制作，被告並未參與制作該進口報單，而且對
    姚兆中所制作進口報單之內容亦未與聞；（２）、凡由被告所交付與姚兆中之商
    業發票均屬真實，而且被告係按真實之商業發票上所載貨品價值計算關稅與姚兆
    中，由姚兆中代為報關繳納關稅，故被告沒有得高價低報逃漏關稅利益之意圖，
    被告事前確實不知姚兆中擬以偽造商業發票、制作不實進口報單方式高價低報得
    逃漏關稅差價利益，被告沒有為姚兆中共犯之可能，蓋：被告已交付足額關稅與
    姚兆中，有左列證據可證，若被告有為姚兆中共犯逃漏關稅之意圖，則被告絕無
    交付足額關稅與姚兆中之理，故由被告交付足額關稅與姚兆中之事實可以反證被
    告不可能事前知情，同意姚兆中以偽造文書方式侵占被告所交付之關稅差價：ａ
    、附表貳、進口報單號碼ＣＡ八四/四四０/三００、三０一、五九０、五九一、
    五九二號部分：除了該五筆進口報單所附商業發票上其奇企業有限公司及陳麗貞
    之印文已經八十五年偵字第八四二０號偵查卷附法務部調查局鑑定通知書鑑定確
    認係影印本，即並未由被告為其奇企業有限公司及陳麗貞加蓋印文於該商業發票
    上，故已不足認定被告有偽造該等商業發票之行為外，另該五批貨物之實際開狀
    金額其中三００及三０一號報單合計為美金七二、八七六元，換算新台幣為一、
    九一五、一八一元（匯率約一：二六．五），關稅為一九一、五一八元（稅率百
    分之十，下同），被告係以面額二十萬元之支票乙紙領現後交付姚兆中；五九０
    、五九一、五九二號進口報單部分，真實商業發票總價格為新加坡幣一三八、七
    五八．四元，換算為新台幣二、五五三、一五四．五六元（匯率約一：一八．五
    ），關稅為二五五、三一五元，被告係以包括空運費、手續費、規費等費用在內
    之面額二十九萬九千元之支票交付姚兆中兌領。ｂ、附表貳、進口報單號碼ＣＡ
    八三/三一０/０二二二六、０二二六二號部分：真實發票金額分別為美金三五、
    八八二．七０元及三五、０００元，換算共為新台幣一、八七八、三九一．五五
    元（匯率一：二七），關稅為一八七、八三九元，被告係以面額十八萬元之支票
    交付姚兆中，由姚兆中兌領。ｃ、附表參、進口報單號碼ＣＡ八三/一三六/０三
    ０三二、０三０三三號部分：真實發票金額各為美金二萬一千一百二十元，換算
    為新台幣一百零八萬九千七百九十元（匯率約一：二六），關稅為一０八、九七
    九元，被告以支票給付姚兆中新台幣十萬元，由姚兆中兌領。ｄ、附表參、進口
    報單號碼ＣＡ八三/一三六/０三０三六、０三０三七號部分：真實發票金額共為
    美金三萬二千元，換算為新台幣八十二萬五千六百元（匯率約一：二六），關稅
    為八二、五六０元，被告以支票支付姚兆中新台幣八萬元，由郭慧聰兌領。ｅ、
    附表參、進口報單號碼ＣＡ八三/四四０/０四０三八號部分：真實發票金額共為
    美金四萬三千一百元，換算為新台幣一百一十二萬四千零四十八元（匯率約一：
    二六．０八），關稅為一一二、四０四元，被告以支票支付姚兆中新台幣十二萬
    五千元，由姚兆中兌領。ｆ、附表參、進口報單號碼ＣＡ八三/四四０/０四０四
    ０、０四０四一號部分：真實發票金額共為新加坡幣十五萬九千五百二十五．一
    元，換算為新台幣二百八十二萬九千一百七十八元（匯率約一：一七．七五），
    關稅為二八二、九一七元，被告以面額三十萬元之支票交付姚兆中。ｇ、附表參
    、進口報單號碼ＣＡ八三/四四０/０四一一四、０四一一五號部分：真實發票金
    額共為美金三萬七千七百０八．二五元及四萬二千七百０八．二五元，分別換算
    為新台幣九八０、四一五元及一、一一０、四一五元（匯率約一：二六），關稅
    分別為九八、０四二元及一一一、０四二元，被告以面額二十五萬元支票支付姚
    兆中。（三）、就原判決認定被告甲○○為姚兆中盜用美宙公司名義進口附表參
    、貨品及盜用美宙公司印文蓋用於附表肆之商業發票部分：由左列說明及證據可
    知，被告不可能係事前知悉及同意姚兆中以美宙公司名義進口，被告不可能為姚
    兆中之共犯：１、被告甲○○係按真實發票金額交付關稅與姚兆中，已如前（二
    ）、３所述，故被告不可能為姚兆中之共犯。２、被告自己擁有四支進口商牌照
    ，被告沒有盜用美宙公司印文以美宙公司名義進口之必要。３、該進口報單所附
    商業發票等進口文件應係記載被告之公司為受貨人，又何能盜用美宙公司名義進
    口？（四）、綜上所述，被告就委託姚兆中報關部分，可能所託非人，但被告確
    實原不知姚兆中以偽造文書之方法逃漏關稅得關稅差價利益，據被告記憶，姚兆
    中亦非與被告交易時起即均以上述方式逃漏關稅。至於與姚兆中交易相當時間後
    ，姚兆中有上述行為，被告事後因姚兆中有遲延交付關稅單據及所交付關稅單據
    與應繳關稅金額不符之異常情事，向姚兆中質問後，約在八十四年間發現姚兆中
    為違法行為，已無法補救，除了因為姚兆中疑與幫派分子有相當關聯故不敢即與
    其斷絕交易，且不甘被姚兆中侵占差額關稅，故與姚兆中仍繼續往來數月，並由
    姚兆中退回若干關稅，或因此而有觸法可能外，被告確實並無犯罪之本意，充其
    量係事後發現姚兆中之不法行為後，基於以上理由，放任姚兆中為少數幾筆進口
    行為，被告絕非姚兆中偽造文書行為之主謀或始作俑者，尤原非為圖被告公司減
    省關稅之利益而為，故請明察。（五）、被告亦為姚兆中犯罪行為之被害人，受
    姚兆中牽連而纏訟多年，身心嚴重受創，法院審理結果如認被告事後放任姚兆中
    之行為仍應受處罰，敬請考量上情及被告從無前科，從輕量刑並諭示緩刑，給與
    被告自新之機會，得此教訓，被告當慎選報關行，絕不敢再有類似行為，無任感
    禱等語。
二、惟查：
（一）、１、附表壹所示之進口報單所檢附報關之外國商業發票，經移案機關財政部
            臺北關稅局比對銀行存檔外國商業發票發票結果，明顯不同，有該局移
            送函及各該外國商業發票暨進口報單在卷可按，復為被告所不爭執。
        ２、附表壹之一部分，同案被告蔡文標已坦承為財政部臺北關稅局報關進口
            貨物驗貨關員，執行進口貨物驗貨職務，於八十二年十二月九日經派驗
            受理甲○○於該日報關其中之一編號00000000號之進口貨物報
            單後，驗貨時，明知其主管陸曉驊指示查驗二十五箱貨物，於僅抽驗七
            箱後即在其職務上所掌報單上虛偽記載完成二十五箱挑認，再於翌日提
            出呈報行使等行為，核與證人即報關行陪同驗貨人員何志國於偵查及原
            審調查時所為證述，及證人即臺北關驗貨課一股股長陸曉驊於偵查中所
            證述：當初確實對於本報單批示開驗二十五箱（詳見八十三年度偵字第
            四五四號卷第二七一頁、第二八一頁）相符，復有編號ＣＡ／八二／三
            一０／○三四七０報單在卷可憑。
        ３、而附表壹、貳所示之進口報單所檢附報關之外國商業發票均蓋有被告經
            營之旗海公司及其奇公司之大小章，且被告於偵查中已坦陳：「（該章
            是否和你公司之章相同？）是一樣沒錯，但我懷疑是報關行覆（複）製
            的：：我門有可能蓋好空白的委任書給報關行，但發票則不可能」（見
            八十五年度偵字第八四二０號卷第二十一頁正、反面筆錄），是各該進
            口報單雖係同案被告姚兆中業務上所制作之文書，被告縱並未參與制作
            該進口報單，然對於各該外國商業發票及進口報單之內容，實難委稱不
            知。被告辯稱：凡由被告所交付與同案被告姚兆中之商業發票均屬真實
            云云，顯非實在。
        ４、又附表貳進口報單號碼ＣＡ八四/四四０/三００、三０一、五九０、五
            九一、五九二號部分：除了該五筆進口報單所附商業發票上其奇企業有
            限公司及陳麗貞之印文已經八十五年偵字第八四二０號偵查卷附法務部
            調查局鑑定通知書鑑定確認係影印本，且訊據被告堅決否認有偽造之犯
            行，並無證據證明係由被告為其奇企業有限公司及陳麗貞加蓋印文於該
            商業發票上，故已不足認定被告有偽造該等商業發票之行為如後述外，
            另該五批貨物之實際開狀金額其中：
            （１）、進口報單三００及三０一號報單合計為美金七二、八七六元，
                    換算新台幣為一、九一五、一八一元（依被告陳報之匯率約一
                   ：二六．五計算），關稅為一九一、五一八元（稅率百分之十
                    ，下同），被告固稱係以面額二十萬元之支票乙紙領現後交付
                    案被告姚兆中，有各該進口報單及支票等在卷可按，但二者金
                    額非完全符合；
            （２）、進口報單五九０、五九一、五九二號部分，真實商業發票總價
                    格為新加坡幣一三八、七五八．四元，換算為新台幣二、五五
                    三、一五四．五六元（依被告陳報匯率約一：一八．五計算）
                    ，關稅為二五五、三一五元，被告稱係以包括空運費、手續費
                    、規費等費用在內之面額二十九萬九千元之支票交付同案被告
                    姚兆中兌領，此亦有各該進口報單及支票等在卷可按但二者金
                    額亦非完全符合；
            （３）、另附表貳、進口報單號碼ＣＡ八三/三一０/０二二二六、０二
                    二六二號部分：真實發票金額分別為美金三五、八八二．七０
                    元及三五、０００元，換算共為新台幣一、八七八、三九一．
                    五五元（依被告陳報匯率一：二七計算），關稅為一八七、八
                    三九元，被告稱係以面額十八萬元之支票交付同案被告姚兆中
                    ，由同案被告姚兆中兌領，有各該進口報單及支票等在卷可按
                    ，然其金額亦非一致。
            （４）、附表參、進口報單號碼ＣＡ八三/一三六/０三０三二、０三０
                    三三號部分：真實發票金額各為美金二萬一千一百二十元，換
                    算為新台幣一百零八萬九千七百九十元（依被告陳報匯率約一
                    ：二六計算），關稅為一０八、九七九元，被告稱以支票給付
                    同案被告姚兆中新台幣十萬元，由同案被告姚兆中兌領，此有
                    各該進口報單及支票等在卷可按，但金額亦非相同。
            （５）、附表參、進口報單號碼ＣＡ八三/一三六/０三０三六、０三０
                    三七號部分：真實發票金額共為美金三萬二千元，換算為新台
                    幣八十二萬五千六百元（依被告陳報匯率約一：二六計算），
                    關稅為八二、五六０元，被告稱以支票支付同案被告姚兆中新
                    台幣八萬元，由郭慧聰兌領，此有各該進口報單及支票等在卷
                    可按，但金額亦無一致。
            （６）、附表參、進口報單號碼ＣＡ八三/四四０/０四０三八號部分：
                    真實發票金額共為美金四萬三千一百元，換算為新台幣一百一
                    十二萬四千零四十八元（依被告陳報之匯率約一：二六．０八
                    計算），關稅為一一二、四０四元，被告稱以支票支付同案被
                    告姚兆中新台幣十二萬五千元，由同案被告姚兆中兌領，此有
                    各該進口報單及支票等在卷可按，金額亦非一致。
            （７）、附表參、進口報單號碼ＣＡ八三/四四０/０四０四０、０四０
                    四一號部分：真實發票金額共為新加坡幣十五萬九千五百二十
                    五．一元件，換算為新台幣二百八十二萬九千一百七十八元（
                    依被告陳報之匯率約一：一七．七五計算），關稅為二八二、
                    九一七元，被告稱以面額三十萬元之支票交付同案被告姚兆中
                    ，此有各該進口報單及支票等在卷可按，金額亦非一致。
            （８）、附表參、進口報單號碼ＣＡ八三/四四０/０四一一四、０四一
                    一五號部分：真實發票金額共為美金三萬七千七百０八．二五
                    元及四萬二千七百０八．二五元，分別換算為新台幣九八０、
                    四一五元及一、一一０、四一五元（依被告報之匯率約一：二
                    六計算），關稅分別為九八、０四二元及一一一、０四二元，
                    被告稱以面額二十五萬元支票支付同案被告姚兆中，此有各該
                    進口報單及支票等在卷可按，金額亦非一致。
            且同案被告姚兆中於原審供稱：「（你幫他【指甲○○】一個月報關幾
            件？）：：每月不一定，有時多達二十多筆，平均十多筆，也有三十多
            筆，：：（多久算一次？）：：有時候先拿，有時候後拿」（詳見原審
            八十七年十二月二十一日審理筆錄），該事實又為被告所是認，是被告
            甲○○在每個月委託同案被告姚兆中報關十多件之情況下，豈可能一件
            一件計算費用，且與常理不符，是被告甲○○雖另提出給付同案被告姚
            兆中委託報關費用之支票相關證明，然其所提出之票據資料，既未能明
            確證明係給付同案被告姚兆中何筆之費用，自不足援為有利於被告陳承
            霖認定之依據。
        ５、附表參所進口化妝品係被告甲○○以大北門公司之名義進口，業據共同
            被告姚兆中供述甚詳，並有財政部關稅總局驗估處八四總驗二字第○六
            四六號、第○七六二號、第○八二六號函向華僑銀行查得之進口結匯計
            算書、原商業發票及偽造之商業發票（詳附表肆所示）、進口報單（詳
            附表參所示）、貨價申報書等證物在卷可稽。
（二）、綜上所述，被告之犯罪事實甚為明確，另被告甲○○於本院前審調查時提出
        證人王燦華到庭證述所知報關事宜可能出現之種種弊端，然證人王燦華所為
        證述是否屬實，亦不足逕為被告甲○○並未與同案被告姚兆中共同實施右揭
        犯罪行為之證明，事證明確，被告犯行洵堪認定。
三、按進口報單乃報關行基於業務所製作之文書，如從事此業務之人，明知不實之事
    項，而登載於其業務上作成之進口報單上，並持以行使，足以生損害於公眾或他
    人，自應成立刑法第二百十條、第二百十五條之行使業務上文書登載不實罪。核
    被告甲○○所為，係犯刑法第二百十條、第二百十五條及第二百十六條之行使偽
    造文書罪；被告甲○○與同案被告姚兆中就偽造進口報單部分，被告雖非從事報
    關行業務之人，然因身分或其他特定關係成立之罪，其共同實施或教唆幫助者，
    雖無特定關係，仍以共犯論，刑法第三十一條第一項定有明文，被告與同案被告
    姚兆中共同犯罪，自應依該規定，成立刑法第二百十五條之業務上文書登載不實
    罪及同法第二百一十六條之行使業務上文書登載不實罪。又被告與同案被告姚兆
    中就前開事實欄所述之犯罪，具有犯意聯絡及行為分擔，為共同正犯。被告偽造
    文書後復持以行使，其偽造之低度行為應為行使行為所吸收，不另論罪。被告甲
    ○○先後多次行使偽造私文書犯行，時間緊密，犯意概括，所犯構成要件相同，
    應依連續犯規定，論以一罪並加重其刑，所犯刑法第二百十條、第二百十六條及
    第二百十五條、第二百十六條二罪間，具方法結果之牽連關細係，應從一重以刑
    法第二百十條、第二百十六條之偽造私文書論處。公訴人雖未就被告甲○○如附
    表壹、貳所示之犯行起訴（原經提起公訴後，均經法院以一事不再理原則判處不
    受理確定在案），嗣此部分犯行既經併案，且與本案部分具有連續犯裁判上一罪
    之關係，本院自得併予審理。
四、公訴意旨另以：（一）、被告甲○○原係旗海公司總經理，明知其公司自新加坡
    申報進口貨物係名牌化妝品，並非普通香水，依規定須有行政院衛生署核發許可
    證及經海關徵收較高額關稅；詎為規避該署管制及逃漏高額關稅，竟於八十二年
    十二月九日，以進口報單匿報貨名及短報數量方式，向財政部臺北關稅局報關進
    口貨物，因認被告甲○○涉有稅捐稽徵法第四十一條、第四十七條第一項之罪嫌
    。（二）、被告甲○○復於八十三年十一月一日、同年月七日、同年月十一日，
    三次由同案被告姚兆中將甲○○所進口之化妝品共計十一批（詳如附表參所示）
    ，盜用美宙公司寄放於姚兆中處美宙公司及負責人朱文憲之大小印章之印文於附
    表肆編號一至三所示之商業發票上，而偽造如附表肆編號一至三所示之十一張商
    業發票之私文書，偽以美宙公司之名義進口，因認被告甲○○此部分涉有稅捐稽
    徵法第四十一條、第四十七條第一項、刑法第二百十六條、第二百十條之罪嫌云
    云。（三）、又附表貳進口報單號碼ＣＡ八四/四四０/三００、三０一、五九０
    、五九一、五九二號部分之五筆進口報單所附外國商業發票（外國商業發票上有
    其奇企業有限公司及陳麗貞之印文），為被告所偽造，公訴人認被告亦涉有刑法
    第二百十六條、第二百十條之偽造私文書等罪嫌云云。惟查：
（一）、按稅捐稽徵法所稱稅捐，指一切法定之國、省（市）及縣（市）稅捐。但不
        包括關稅及礦稅，同法第二條定有明文。是本案被告甲○○涉嫌逃漏之關稅
        ，並不構成稅捐稽徵法第四十一條之罪，惟因檢察官以認此部份犯行之與前
        開論罪處刑部分有牽連犯裁判上一罪之關係，爰不另為無罪之諭知。
（二）、１、被告自己擁有四家進口商牌照如前述，且其既以上開方法逃漏稅捐，該
        批貨物復以大北門公司進口，沒有盜用美宙公司印文以美宙公司名義進口之
        必要。２、又負責報關之人為同案被告姚兆中，同案被告姚兆中固應負責，
        但並無證據足資證明被告指使或知同案被告姚兆中保管美宙公司之大小章，
        則焉能僅憑同案被告姚兆中之陳述，即認被告亦共同犯罪，此部分被告之犯
        罪亦屬不能證明。惟因檢察官以認此部份犯行之與前開論罪處刑部分有牽連
        犯裁判上一罪之關係，爰不另為無罪之諭知。
（三）、又附表貳、進口報單號碼ＣＡ八四/四四０/三００、三０一、五九０、五九
        一、五九二號部分，該五筆進口報單所附外國商業發票上其奇企業有限公司
        及陳麗貞之印文，訊據被告堅決否認有偽造之犯行，且有八十五年偵字第八
        四二０號偵查卷附法務部調查局鑑定通知書鑑定確認係影印本，有該鑑定書
        附卷可稽，並無證據證明係由被告為其奇企業有限公司及陳麗貞加蓋印文於
        該外國商業發票上，故已不足認定被告有偽造該等外國商業發票之行為。惟
        因檢察官以認此部份犯行之與前開論罪處刑部分有連續犯裁判上一罪之關係
        ，爰不另為無罪之諭知。
五、原審據以論罪科刑，固非無見，惟其（一）、查進口報單乃進口商或報關行基於
    業務所製作之私文書，如從事此業務之人，明知不實之事項，而登載於其業務上
    作成之進口報單上，足以生損害於公眾或他人，自應成立刑法第二百十五條之業
    務上文書登載不實罪，原審漏未審酌，尚有未洽：（二）、又原判決認定如附表
    貳進口報單號碼ＣＡ八四/四四０/三００、三０一、五九０、五九一、五九二號
    部分之五筆進口報單所附外國商業發票上其奇企業有限公司及陳麗貞之印文部分
    為被告所偽造，認被告亦涉有刑法第二百十六條、第二百十條之偽造私文書等罪
    嫌云云，並非妥適如前述；（三）、又誤認本件附表一之一之七０號報單申報淨
    重三一一六公斤，然查驗結果之淨重為二五六八公斤，原申報之淨重比實際多出
    五四二公斤，如非被告錯報，則被告將多繳交五四二公斤之關稅，佔本件之五分
    之一強，豈有貨主甘願如此作為。另七０號報單申報貨品僅有四項，實際進口為
    三十三項，相差二十九項；七一號報單原申報進口貨品為一項，然實際進口為十
    七項，相差十六項；六九號報單原申報進口貨品為七項，而實際進口為十五項，
    相差八項，三張報單原申報進口貨品與實際進口貨品相差甚多，在七一、六九兩
    張報單立即被海關人員查獲申報不符，被告顯無冒如此大風險及被罰鉅款之必要
    ，被告所辯，係出口商裝載運送錯誤，應可採信；且被告所進口三張報單之貨品
    ，並非管制物品，只是需要輸入許可證，當初此批貨品，因欠缺許可證及申報不
    符，遭海關罰款、退運，此有報單三份及證人海關人員陳謙諒證述在卷可稽，然
    從報單內可知，當初被告對於三張報單內所申報之貨品均有輸入許可證，而僅是
    與申報不符實際進口貨物無輸入許可證，因此被告如要取得其他化妝品之許可證
    顯非難事，其是否有冒險之必要，公訴人以申報進口物品與實際進口貨品不符，
    即認被告甲○○有偽造文書之嫌，甚嫌武斷，故被告所辯，其是依照出口商原出
    口之物品向海關申報，後來因新加坡出口商裝載錯誤導致不符，應可採信，顯見
    被告並無偽造文書之故意云云，雖非無理由，但被告欲逃漏稅捐，申報進口與實
    際進口數價值不符，顯為當然，而品名不符，重量差異，申報之價格與實際之進
    口價值差異，均為逃漏稅之手法，當非以貨物之重量為唯一依據，被告辯稱：因
    新加坡出口商裝載錯誤導致不符云云，然迄今已近十年，未見被告提出向新加坡
    索賠之證明，其為飾詞圖卸，甚為明確，原審遽以採信被告之辯解，尚難謂允洽
    。（三）、原審復稱被告甲○○復於八十三年十一月一日、同年月七日、同年月
    十一日，三次由同案被告姚兆中將甲○○所進口之化妝品共計十一批（詳如附表
    參所示），盜用美宙公司寄放於姚兆中處美宙公司及負責人朱文憲之大小印章之
    印文於附表肆編號一至三所示之商業發票上，而偽造如附表肆編號一至三所示之
    十一張商業發票之私文書，偽以美宙公司之名義進口，因認被告甲○○涉有稅捐
    稽徵法第四十一條、第四十七條第一項、刑法第二百十六條、第二百十條之罪嫌
    云云，亦有誤會亦如前述；被告上訴否認犯罪雖無理由，然原判決既有可議，自
    應由本院予以撤銷改判。爰審酌被告甲○○品行、犯罪之動機、目的、手段，生
    活狀況、智識程度、犯罪所生之損害，及犯罪後態度等一切情狀，處如主文第二
    項所示之刑。偽造之如附表壹、貳、參所示之進口報單及如附表壹、貳所示之發
    票，因係繳交關稅局作為報關之資料，已非屬被告甲○○所有之物，爰均不予宣
    告沒收。
六、末查被告甲○○前未曾受任何有期徒刑以上刑之宣告，此有本院被告全國前案紀
    錄表乙件附卷可憑，茲因思慮未周，罹犯刑章，且本件偵審程序已近十年，其身
    心之煎熬亦鉅，經此教訓，自當知所惕勉而無虞再犯，本院綜核各情認上開有期
    徒刑之宣告，已足策其自新，所宣告之刑，以暫不執行為適當，併依法諭知緩刑
    五年，以啟自新。
七、被告甲○○受合法傳喚，無正當理由不到庭，爰不待其陳述，逕行判決。
據上論斷，應依刑事訴訟法第三百六十七條、第三百七十二條、第三百七十一條、第
三百六十九條第一項前段、第三百六十四條、第二百九十九條第一項前段，刑法第二
十八條、第五十六條、第二百十六條、第二百十條、第二百十五條、第五十五條、第
七十四條第一款，判決如主文。
本案經檢察官洪泰文到庭執行職務。
中    華    民    國    九十一    年    十一    月       二十五         日
                              臺灣高等法院刑事第二十一庭
                                  審判長法  官  葉  騰  瑞
                                        法  官  黃  國  忠
                                        法  官  江  國  華
右正本證明與原本無異。
如不服本判決應於收受送達後十日內向本院提出上訴書狀，其未敘述上訴之理由者並
得於提起上訴後十日內向本院補提理由書（均須按他造當事人之人數附繕本）。
                                        書記官  吳  碧  玲
中      華      民      國    九十一    年    十一      月    二十七    日
附錄：本案論罪科刑法條全文
刑法第二百十六條：
行使第二百十條至第二百十五條之文書者，依偽造、變造文書或登載不實事項或使登
載不實事項之規定處斷。
刑法第二百十條：
偽造、變造私文書，足以生損害於公眾或他人者，處五年以下有期徒刑。
刑法第二百十三條：
公務員明知為不實之事項，而登載於職務上所掌之公文書，足以損害於公眾或他人者
，處一年以上七年以下有期徒刑。
附表壹：旗海公司
一、八十二年十月二十日進口化妝品二批：
    進口報單號碼：ＣＡ／八二／三一０／○二九三六
    進口報單號碼：ＣＡ／八二／三一０／○三六０五
    （詳見八十四年度偵字第一五六０二號卷第八頁、第十三頁所示偽造之發票二張
    ，旗海公司進而低報貨價進口逃漏關稅）
一之一、八十二年十二月九日
    進口報單號碼：ＣＡ／八二／三一０／０三四七０逃漏稅捐四十三萬五千零六元
    。
二、八十三年六月二日進口化妝品一批：
    進口報單號碼：ＣＡ／八三／三一０／○一九六八
    （詳見八十四年度偵字第一五六０二號卷第十七頁所示偽造之發票一張，旗海公
    司進而低報貨價進口逃漏關稅）
三、八十三年六月十三日進口化妝品一批：
    進口報單號碼：ＣＡ／八三／三一０／○二一二三
    （詳見八十四年度偵字第一五六０二號卷第二十二頁所示偽造之發票一張，旗海
    公司進而低報貨價進口逃漏關稅）
四、八十三年十二月二十三日進口化妝品一批：
    進口報單號碼：ＣＡ／八三／四四０／○四七二八
    （詳見八十四年度偵字第一五六０二號卷第二十四頁所示偽造之發票一張，旗海
    公司進而低報貨價進口逃漏關稅）
附表貳：其奇公司
一、八十四年一月二十五日進口化妝品四批：
    進口報單號碼：ＣＡ／八四／四四０／００二九八
    進口報單號碼：ＣＡ／八四／四四０／００二九九
    進口報單號碼：ＣＡ／八四／四四０／００三００
    進口報單號碼：ＣＡ／八四／四四０／００三０一
    （詳見八十六年度偵字第一二七一一號卷第二十一頁、四十頁所示偽造之發票二
    張；八十五年度偵字第八、九頁所示偽造之發票二張，其奇公司進而低報貨價進
    口逃漏關稅）二、八十四年二月二十四日進口化妝品三批：
    進口報單號碼：ＣＡ／八四／四四０／００五九０
    進口報單號碼：ＣＡ／八四／四四０／００五九一
    進口報單號碼：ＣＡ／八四／四四０／００五九二
    （詳見八十四年度偵字第一四六七六號卷第六、七、八頁所示偽造之發票三張，
    其奇公司進而低報貨價進口逃漏關稅）三、八十四年三月九日進口化妝品一批：
    進口報單號碼：ＣＡ／八四／四四０／００七九０
    （詳見八十五年度偵字第二十二頁所示偽造之發票一張，其奇公司進而低報貨價
    進口逃漏關稅）
四、八十三年六月二十四日進口化妝品一批：
    進口報單號碼：ＣＡ／八三／三一０／０二二二六
    （詳見八十四年度他字第八頁所示偽造之發票一張，其奇公司進而低報貨價進口
    逃漏關稅）
五、八十三年六月二十七日進口化妝品一批：
    進口報單號碼：ＣＡ／八三／三一０／０二二六二
    （詳見八十四年度他字第九頁所示偽造之發票一張，其奇公司進而低報貨價進口
    逃漏關稅）
附表參：
一、八十三年十一月一日進口化妝品六批：
    進口報單號碼：ＣＡ／八三／一三六／○三○三七
    進口報單號碼：ＣＡ／八三／一三六／○三○三六
    進口報單號碼：ＣＡ／八三／一三六／○三○三五
    進口報單號碼：ＣＡ／八三／一三六／○三○三四
    進口報單號碼：ＣＡ／八三／一三六／○三○三三
    進口報單號碼：ＣＡ／八三／一三六／○三○三二
    （詳見臺灣桃園地方法院檢察署八十四年度偵字第一一一八三號偵查卷宗第四頁
    至第九頁所示之偽造美宙公司之進口報單六張。）
二、八十三年十一月七日進口化妝品三批：
    進口報單號碼：ＣＡ／八三／四四○／○四○三八
    進口報單號碼：ＣＡ／八三／四四○／○四○四○
    進口報單號碼：ＣＡ／八三／四四○／○四○四一
    （詳見臺灣桃園地方法院檢察署八十四年度偵字第一一一八四號偵查卷宗第四頁
    至第九頁所示之偽造美宙公司之進口報單三張。）
三、八十三年十一月十一日進口化妝品二批：
    進口報單號碼：ＣＡ／八三／四四○／○四一一四
    進口報單號碼：ＣＡ／八三／四四○／○四一一五
    （詳見臺灣桃園地方法院檢察署八十四年度偵字第一○五一二號偵查卷宗第三頁
    至第四頁所示之偽造美宙公司之進口報單二張。）
附表肆：
編號        偽造之美宙公司外國商業發票
一、詳見臺灣桃園地方法院檢察署八十四年度偵字第一一一八三號偵查卷宗第十頁至
    第十五頁所示之偽造美宙公司之外國商業發票六張。
二、詳見臺灣桃園地方法院檢察署八十四年度偵字第一一一八四號偵查卷宗第十頁至
    第十二頁所示之偽造美宙公司之外國商業發票三張。
三、詳見臺灣桃園地方法院檢察署八十四年度偵字第一○五一二號偵查卷宗第五頁至
    第六頁所示之偽造美宙公司之外國商業發票二張。
